臺灣臺中地方法院民事裁定
110年度抗字第243號
抗  告  人  林悅  


相  對  人  高帝柱


上列當事人間變更共有物管理事件，抗告人對於民國110年8月30
日本院所為110年度聲字第222號裁定提起抗告，本院裁定如下：
    主    文
原裁定廢棄。
相對人於原審之聲請駁回。
聲請及抗告程序費用貳仟元由相對人負擔。 
    理    由
一、按非訟事件法第1 條規定：「法院管轄之非訟事件，除法律
    另有規定外，適用非訟事件法之規定」是依規定之文義解釋
    ，所謂非訟事件，應不以該法所列舉者為限（最高法院67年
    度第3 次民事庭庭推總會決議可資參照）。又共有物之管理
    ，除契約另有約定外，應以共有人過半數及其應有部分合計
    過半數之同意行之。但其應有部分合計3分之2 者，其人數
    不予計算；依前項規定之管理顯失公平者，不同意之共有人
    得聲請法院以裁定變更之，民法第820條第1項、第2項分別
    定有明文。是以，法院依民法第820條第2項所為裁定，雖未
    經非訟事件法列舉，然依其性質，並不涉及實體權利之終局
    爭執，且為使共有物之管理順遂進行，亦有程序便捷之需求
    ，故係非訟事件，而針對民法第820 條第2 項規定變更共有
    物管理事件所為裁定之抗告，依非訟事件法第44條第1 項規
    定，自應由地方法院合議庭裁定之，併予陳明。
二、抗告意旨略以：坐落臺中市中區中墩段五小段5-8、12-11、
    13、13-1、13-5、13-9、21-2地號土地及其上同段514建號
    建物（門牌號碼臺中市○區○○路000○0號，下稱系爭房地）為
    抗告人單獨所有。抗告人於民國107年8月29日以贈與為原因
    將其中權利範圍100分之11移轉登記予相對人，實際則為借
    名登記關係，抗告人已訴請相對人塗銷及回復系爭房地之所
    有權移轉登記。況原裁定採認之不動產估價報告（下稱系爭
    估價報告），僅以單一方法為估價，違反不動產估價技術規
    則第14條應採2種以上估價方法估價之規定。且系爭估價報
    告勘查估價日期尚未受新冠疫情影響，現況因疫情延燒租金
    行情已下跌，是系爭估價報告之租金估價與實際行情有異，
    自難以系爭估價報告109年之價格條件，評估系爭房地出租
    應得收益之數額，爰請求廢棄原裁定，並駁回相對人於原審
    之聲請等語。
三、相對人則以：系爭房地為兩造共有。且系爭估價報告已說明
    估價方法，及各種影響價格之因素，並將新冠疫情之影響列
    為斟酌因素之一，顯然已充分衡量疫情造成之影響，故系爭
    估價報告之租金估價，自屬可採等語。
四、原裁定以兩造共有系爭房地，且系爭房地每年租金新臺幣（
    下同）36,000元已不足繳納政府稅費，且明顯低於系爭估價
    報告以「成本法」及「積算法」估算合理月租金110,973元
    ，而酌定系爭房地每月租金應變更為不得低於110,973元。
五、經查，抗告人主張系爭房地為其單獨所有，相對人就系爭房
    地之應有部分僅屬借名登記，已提起塗銷登記訴訟，業經本
    院109年度訴字第3578號判決勝訴，並經臺灣高等法院臺中
    分院111年度上易字第15號判決駁回相對人之上訴確定，此
    有各該判決書在卷可參。是系爭房地為抗告人單獨所有，堪
    以認定，相對人聲請共有物管理之變更，即屬無據。原裁定
    未及審酌上情，為准許相對人聲請變更共有物管理之裁定，
    容有未洽。抗告意旨聲明廢棄，為有理由，應由本院廢棄原
    裁定，並駁回相對人原審之聲請，另確定相對人應負擔聲請
    及抗告費用共計2,000元。
六、據上論結，本件抗告為有理由，依非訟事件法第46條、第21
    條第2項、第24條第1項、民事訴訟法第492條，裁定如主文
    。
中　　華　　民　　國　　111 　年　　8 　　月　　 9    日
                  民事第三庭　審判長法  官　陳宗賢
　　　　　　　　　　　　　　　　　　法　官  劉育綾
　　　　　　　　　　　　　　　　　　法　官  劉承翰
以上正本係按原本作成。
本件裁定不得再抗告。
中　　華　　民　　國　　111 　年　　8 　　月　　9 　　日
                                    書記官  蔡昀潔